【裁判字號】    92,台上,234
【裁判日期】    920115
【裁判案由】    違反毒品危害防制條例
【裁判全文】
最高法院刑事判決                                九十二年度台上字第二三四號
    上  訴  人  甲○○
    選任辯護人  蘇盈貴律師
右上訴人因違反毒品危害防制條例案件，不服台灣高等法院高雄分院中華民國八十九
年八月二十九日第二審判決（八十九年度上訴字第六一五號，起訴案號：台灣高雄地
方法院檢察署八十八年度偵字第二五四七八號），提起上訴，本院判決如左：
    主  文
原判決撤銷，發回台灣高等法院高雄分院。
    理  由
本件原判決撤銷第一審關於論處上訴人即被告甲○○販賣第二級毒品，累犯罪刑部分
之判決，改判仍論上訴人以販賣第二級毒品，累犯罪，判處有期徒刑柒年陸月，固非
無見。惟：（一）按共同被告不利於己之陳述，固得採為其他共同被告犯罪之證據，
惟此項不利之供述，依刑事訴訟法第一百五十六條第二項之規定，仍受補強性法則之
拘束，即須無瑕疵可指，且應調查其他必要性之補強證據，以察其確與事實相符，始
得採為其他共同被告犯罪事實認定之依據，否則即有違背證據法則之違法。原判決認
定上訴人有原判決事實欄所載之犯行，無非僅以具共犯關係之共同被告王以仁在偵查
及審理時之供述，為其主要論據，然查王以仁在警訊、偵查及法院審理時所分別供稱
：「我主動供出毒品來源，並配合警方以我行動電話打給甲○○，並告訴他我要還上
次他要我幫他賣貳兩安非他命的錢，然後約在我家拿錢……甲○○是以每兩新台幣（
下同）二萬三千元賣給我，所以我需還回甲○○貳兩安非他命的錢，總共是四萬六千
元，因我經濟情況不好，所以甲○○允諾等我賣出後再將錢給他」（警卷第五頁反面
至第六頁）、「是我朋友甲○○來找我，將安非他命一公斤寄放我處要我賣……他說
如賣出，要收我一兩二萬三千元」（民國八十八年度聲羈字第五二四號卷第四頁）、
「（問：查扣安非他命何來？）向甲○○買的，每兩二萬三千元，買了三萬多元……
他建議有人要吸可以每兩二萬三千元賣或二萬五千元賣人家……他說花了三十五萬元
向朋友買了一公斤安非他命，假如我賣掉，他那裡還有貨」（偵查卷第四十六頁反面
）、「該毒品我是向甲○○買的，我一次向他買三萬六千元……是一次向他買的，價
金是三萬六千元，買來到查獲止，我已吸食了二小包……甲○○賣給我，建議說如要
轉賣每兩以二萬三千元至二萬五千元」（第一審卷第二十八頁）、「（問：八十八年
十月五日甲○○於高市某處販賣四萬六千元安非他命給你？）是三萬六千元，他來我
家找我，一手交錢，一手交貨，分成七小包，一大包，我錢有給他，我當時有給錢」
（第一審卷第四十四頁反面）、「（問：被查獲之毒品當時談的價錢為多少？）三萬
六千元，交付當時已把全部的錢交付給他」（第一審卷第六十八頁）、「（問：你在
警訊說打電話給甲○○是告訴他你要還上次他要你幫忙他賣二兩安非他命的錢？）是
警員叫我打電話給甲○○，看他現在還有沒有貨，叫他拿二萬元貨，以現金交易」（
第一審卷第六十八頁反面）、「（問：安非他命是吸食或是幫賣？）是幫他賣，買時
當場交給三萬六千元」（第一審卷第一一八頁）、「當天沒有拿錢給他，我隔兩天我
拿了大約四萬元給他。因為他數量不足二兩」（原審卷第五十一頁）等語，則王以仁
究竟向上訴人購買安非他命抑代尋買主？數量為貳兩、一斤或不足貳兩？價金係四萬
六千元、三萬多元、三萬六千元抑四萬元？係一手交錢、一手交貨或隔日交付、抑尚
未交付？係佯稱要還錢抑佯稱要再買二萬元的毒品？其前後所供迥異，究以何者與事
實相符，而堪憑信，原審並未調查其他必要之補強證據，釐清真相，以為判斷之依據
。遽以王以仁片面有瑕疵之供述，認定「上訴人以四萬六千元之代價販賣安非他命與
王以仁施用或轉售，因王以仁一時無錢支付價金，甲○○同意王以仁日後再付款」等
情為上訴人犯罪之事實，自嫌速斷。又就王以仁前後不一之供述，何以採信其一，捨
棄其餘之心證理由，置而不論，尤有未合，併有採證偏離法則及判決理由不備之違誤
。（二）有罪之判決書對於被告有利之證據不採納者，應說明其理由，為刑事訴訟法
第三百十條第二款所明定。故有罪判決對於被告有利之證據不予採納，復未說明其理
由，於法自屬有違。經查原審係依憑王以仁之供述及證人警員陳明仁、王智豐之證言
，認定王以仁係佯稱欲支付前次購買安非他命毒品所欠之價金為由，誘引上訴人前來
而查獲上訴人等情。惟上訴人自始即否認有交付安非他命與王以仁之情，並辯稱：伊
於八十八年九月提領現金借與王以仁，並提出存摺影本為證（詳原審卷第四十五頁）
，如果無訛，應於上訴人有利，原審就此有利上訴人之證據，何以不足採取？並未予
有所說明，已嫌理由不備。又上訴人辯稱：查獲當日係王以仁電稱，要還伊二萬元，
伊才前往等語，雖上訴人當日係應王以仁電邀前往取錢一節，固無疑問，惟究係取回
歸還之欠款抑賣出毒品之價金，事關上訴人犯罪事實之認定，即有調查釐清之必要。
此一待證事項之釐清，與本件事實之判斷，至有關係，原審未詳予調查，勾稽明白，
遽為上訴人不利之認定，自有判決理由不備及調查職責未盡之違誤。以上或為上訴意
旨所指摘，或為本院得依職權調查之事項，應認原判決有撤銷發回之原因。
據上論結，應依刑事訴訟法第三百九十七條、第四百零一條，判決如主文。
中      華      民      國    九十二    年      一      月     十五     日
                              最高法院刑事第十庭
                                  審判長法官  林  增  福
                                        法官  邵  燕  玲
                                        法官  吳  昆  仁
                                        法官  陳  世  雄
                                        法官  惠  光  霞
      右正本證明與原本無異
                                              書  記  官
中      華      民      國    九十二    年      一      月    二十二    日


司法院資訊處製作；財團法人民間司法改革基金會備份。
